【裁判字號】    91,上訴,1426
【裁判日期】    920123
【裁判案由】    搶奪
【裁判全文】
臺灣高等法院臺南分院刑事判決            九十一年度上訴字第一四二六號    Ｇ
      上  訴  人
      即  被  告  甲  ○  ○
右上訴人因搶奪案件，不服臺灣臺南地方法院九十一年度訴字第一○七八號中華民國
九十一年十一月二十日第一審判決（起訴案號：臺灣臺南地方法院檢察署九十一年度
偵字第九一一五號），提起上訴，本院判決如左：
      主      文
上訴駁回。
      事      實
一、甲○○因缺錢花用，竟基於意圖為自己不法所有之概括犯意，先於民國九十一年
    八月十七日晚上八時三十分許，在台南市○○路開元夜市前，騎乘其所有車牌號
    碼ＮＬＫ－三八九號重型機車，趁丙○○不備之際，自其後方搶奪丙○○提在手
    上之皮包一個，內有現金新臺幣（下同）二百元、行動電話一支、寶雅生活館紅
    利卡一張（該卡係其女兒姚靜娟所有之物）、電話簿一本及印章等物品，得手後
    將所搶得之現金花用殆盡，寶雅生活館紅利卡一張則占為己用，其餘物品均為丟
    棄；復於同年九月二日上午七時三十分許，在台南縣永康市○○街三十二號前，
    騎乘其所有車牌號碼ＮＬＫ－三八九號重型機車，趁乙○○不備之際，自乙○○
    左後方搶奪其所有之皮包一個，內有現金七百三十元、行動電話一支、中國信託
    信用卡、台灣銀行提款卡、郵局提款卡、身分證及駕照各一張等物品，得手後欲
    逃離之際，適為路人蔡烈駒等人聽聞乙○○大喊搶劫後共同將甲○○制服，嗣報
    警處理而當場查獲。
二、案經台南縣警察局永康分局報請臺灣臺南地方法院檢察署檢察官偵查起訴。
    理  由
一、右揭犯罪事實，已據上訴人即被告甲○○於警訊、檢察官偵查中、原審及本院審
    理時坦白承認，核與被害人丙○○、乙○○指述情節相符。被害人丙○○於警訊
    指述稱：「我是於九十一年八月十七日晚上八時三十分許，與我女兒姚靜娟行經
    台南市○○路夜市前，遭一名騎乘銀色機車之男子，自後搶奪我的皮包後逃逸，
    內有我女兒姚靜娟所有之『寶雅生活館紅利卡』一張等物。經我及我女兒姚靜娟
    當場指認，甲○○之背影，約有八分與該搶嫌相似，且扣案之『寶雅生活館紅利
    卡』確實為我當天遭搶之物品無誤」等情（見九十一年九月一日警訊筆錄）；被
    害人乙○○於檢察官偵訊時指稱：「我是於九十一年九月二日上午七時三十分，
    在台南縣永康市○○街遭搶，我要去買早餐，就有人騎機車從我左後方，將我提
    在左手邊的手提袋搶走，那個人是用手搶，甲○○就是搶我的人」等情（見偵查
    卷第十九頁背面），並經證人即見義勇為之民眾蔡烈駒具結證稱：「九十一年九
    月二日早上七時三十分，有聽到乙○○喊搶劫，就去幫忙追捕。到場時，搶匪和
    市民扭打一起有看到一部機車，路人已將手提袋給乙○○，甲○○即為遭制服之
    人」等語（見偵查卷第二十頁）。互核上開被告之自白、被害人之指述及證人之
    述證，足見被告之自白確與事實相符。復有被害人丙○○及乙○○出具之贓物暫
    行發還認領保管單二紙在卷可資佐證。綜上所查，被告顯係趁被害人丙○○、乙○○不備之際，公然掠取其人之動產，而置於自己實力支配之下，犯行至為明確
    ，應可認定。
二、核被告所為，係犯刑法第三百二十五條第一項之搶奪罪。被告於同一時地，一行
    為而搶奪被害人丙○○提在手上之皮包，因其內有被害人丙○○之財物，亦有其
    女兒姚靜娟所有之財物（寶雅生活館紅利卡一張），故係侵害二人之財產法益，
    觸犯相同罪名之罪，為想像競合犯，應依刑法第五十五條之規定從一重罪處斷。
    被告先後多次犯行，時間緊接，所犯係構成要件相同之罪名，顯係基於概括犯意
    為之，應依連續犯之規定以一罪論，並加重其刑。原審依刑法第五十六條、第三
    百二十五條第一項、第五十五條，並審酌目前社會治安敗壞，搶風日熾，認有防
    衛社會之必要，及參酌被告犯罪之動機、目的、手段、所生危害、其品行智識程
    度、犯罪後態度等一切情狀，量處被告有期徒刑二年。本院經核原判決認事用法
    及量刑均無不當。被告上訴意旨以原審量刑過重為由指摘原判決不當，為無理由
    ，應予駁回。
據上論斷，應依刑事訴訟法第三百六十八條，判決如主文。
本案經檢察官劉得鉦到庭執行職務。
中    華    民    國      九十二      年      一      月      二十三    日
                                  臺灣高等法院臺南分院刑事第五庭
                                      審判長法官  鄭    文    肅
                                            法官  陳    珍    如
                                            法官  黃    三    哲
右正本證明與原本無異。
如不服本判決，應於判決送達後十日內向本院提出上訴狀，其未敘述理由者並應於提
出上訴狀後十日內向本院補提理由書（應附繕本)。
                                      法院書記官  陳    淑    貞
中    華    民    國      九十二      年      一      月      二十四    日
附錄法條：
刑法第三百二十五條第一項：
意圖為自己或第三人不法之所有，而搶奪他人之動產者，處六月以上五年以下有期徒
刑。


司法院資訊處製作；財團法人民間司法改革基金會備份。
